臺灣高等法院民事裁定
111年度再易字第74號
再審原告    黃越宏  

再審被告    邱太三  

上列當事人間侵權行為損害賠償等再審之訴事件，再審原告對於
本院中華民國110年12月28日110年度上更一字第122號確定判決
，提起再審之訴，裁定如下：
    主      文
再審之訴駁回。
再審訴訟費用由再審原告負擔。
    事實及理由
一、按再審之訴，應於30日之不變期間內提起。前項期間，自判
    決確定時起算，判決於送達前確定者，自送達時起算。民事
    訴訟法第500條第1項及第2項前段定有明文。本院111年度上
    更一字第122號判決諭知再審原告給付新台幣（下同）80萬
    元及遲延利息部分（下稱原確定判決），經最高法院111年
    度台上字第1392號判決（下稱最高法院判決）駁回上訴確定
    ，則最高法院判決於民國111年7月20日宣判後即告確定（本
    院卷第87頁），嗣於111年8月10日寄存於竹南派出所（本院
    卷第89頁），於同年月20日發生送達效力，是再審原告於同
    年9月10日提起本件再審之訴（本院卷第1頁），未逾上開規
    定之30日不變期間，合先敘明。
二、再審原告主張原確定判決有下列再審事由略以：
　㈠構成民事訴訟法第496條第1項第13款再審事由部分：
　  原確定判決所認定「回任地點亦係尊重各申請人志願甚明」
    之事實，與同年度100年另2位回任法官均未能依志願分發不
    符，有司法院函覆100年申請回任法官通過者之選填志願法
    院、分發法院資料（再證一）及100年第五次人事審議委員
    會會議紀錄第五審查事項及其決議之記載（再證二）不符，
    顯未斟酌確定判決前卷內已存在之證物，且與本院108年度
    上字第426號民事判決及107年度上易字第2163號刑事判決（
    下稱刑事判決）認定事實相反，故原確定判決認定事實錯誤
    ，並足以影響判決結果。　
　㈡同時構成民事訴訟法第496條第1項第1款及第13款再審事由部
    分：　
　  原確定判決認定再審原告係以「...施壓、關說司法院官員
    而使其配偶回任法官等」不實言論構成誹謗，且判決主文以
    相同內容「使其配偶回任法官」等文字為登報道歉內容，與
    再審原告表述之「關說回任臺中地區特定法院」之主張事實
    不符，此亦有民事訴訟法第496條第1項第13款發現確定判決
    前已存在卷證內未經斟酌事證之再審事由，且有認作主張之
    適用法規錯誤之再審事由。　　
　㈢構成民事訴訟法第496條第1項第1款再審事由部分：　
　⒈原確定判決所摘要「上訴人則以宋富美年屆55歲，調至臺中
    地院擔任法官，顯為特例，且被上訴人與柯建銘私交甚篤，
    司法院亦有透過政黨協商通過法官法之壓力，其合理懷疑被
    上訴人有透過柯建銘，在政黨協商時施壓司法院就宋富美之
    回任法官案為特殊處理，並無不實云云。」等，大部分及主
    要事實均屬實，再審原告所為不具違法性，原確定判決為相
    反認定，具有適用法律顯有錯誤之再審事由。
　⒉原確定判決引用最高法院110年度台上字第256號判決，就新
    聞媒體工作者對公眾政治人物報導之查證義務程度，採取抽
    象輕過失之善良管理人注意義務，或減輕至具體輕過失之處
    理自己事務之同一義務，違反釋字第509號所採取之真實惡
    意法則，違憲違法。此外，再審原告雖負查證義務，惟不能
    免除再審被告對於查證義務之舉證責任。　　　
　㈣爰依民事訴訟法第496條第1項第1款及第13款規定，提起本件
    再審之訴。並聲明：原確定判決即本院110年度上更一字第1
    22號判決全部廢棄，並駁回再審被告之訴。
三、再審被告則以：再審理由稱原確定判決認定事實錯誤，即不
    能以適用法規錯誤為由提起再審之訴；再審原告所指摘係「
    得以破例回任指定地區法院」，與原確定判決諭知登報道歉
    內容「回任法官」雖有差異，但此為事實認定問題，非屬發
    現新事實新證據，且登報道歉部分業經發回尚未確定，自不
    得對此提起再審；再審原告於法治時報刊登內容確與事實不
    符等語，資為抗辯。
四、按第二審判決經第三審法院以實體上之理由維持或廢棄改判
    者，當事人得依據民事訴訟法第496條第1項第1款至第13款
    事由，對於第三審判決提起再審之訴，如捨第三審判決僅對
    第二審判決聲明不服，則為法所不許。蓋僅對第二審判決提
    起再審之訴，並不能使第三審判決失其效力，自難達其再審
    之目的（最高法院72年度台上字第3563號判決、72年度台再
    字第34號裁定及111年度台抗字第83號裁定參照）。查原確
    定判決關於維持第一審所命再審原告給付80萬元本息部分，
    業經最高法院111年度台上字第1392號民事判決認為於法並
    無違誤，並駁回再審原告此部分之上訴確定，再審原告主張
    原確定判決有民事訴訟法第496條第1項第1款、第13款所定
    情形，對之提起再審之訴，惟再審原告之民事再審起訴狀僅
    載明「為不服最高法院111年度台上字第1392號判決部分駁
    回而確定之  鈞院上開110年上更一字第122號判決，依法提
    起再審」，並再審聲明「鈞院110年上更一字第122號確定判
    決全部廢棄」（本院再易卷第3頁），足見再審原告僅對第
    二審之原確定判決提出再審，而未對最高法院判決為之，則
    本件最高法院既已對此部分上訴作成實體判決，如捨最高法
    院判決僅對原確定判決聲明不服，自不能使最高法院判決失
    其效力，難達再審之目的，依前揭判決及裁定意旨，本件再
    審之訴自不合法，應予駁回。
五、據上論結，本件再審之訴為不合法，爰裁定如主文。
中　　華　　民　　國　　111 　年　　10　　月　　31　　日
                  民事第十三庭  
　　　　　　　　　    審判長法　官  林純如
                            法　官  邱蓮華
                            法　官  林于人
正本係照原本作成。
不得抗告。
中　　華　　民　　國　　111 　年　　10　　月　　31　　日
 　　　　　　　　　　　　   書記官  王靜怡